【裁判字號】    98,上易,331
【裁判日期】    980706
【裁判案由】    贓物
【裁判全文】
臺灣高等法院臺南分院刑事判決
上  訴  人  臺灣雲林地方法院檢察署檢察官
上  訴  人
即  被  告  甲○○
                    現另案於台灣嘉義監獄執行中
上列上訴人因被告贓物案件，不服臺灣雲林地方法院97年度易字
第924號中華民國98年3月12日第一審判決（起訴案號：臺灣雲林
地方法院檢察署97年度偵字第4434號、第4416號、第4434號），
提起上訴，本院判決如下：
    主      文
上訴駁回。
    事      實
一、甲○○曾因違反稅捐稽徵法、偽造文書等案件，經法院各判
    處有期徒刑3月，定應執行刑有期徒刑5月，於民國 (下同)
    93年12月20日易科罰金執行完畢。緣己○○與庚○○於97年
    07月05日凌晨1時許，由己○○騎乘其母所有之車牌號碼J36
    -586號重機車搭載庚○○，前往雲林縣二崙鄉○○村○○道
    路下方，見該處有不詳竊賊所棄置屬臺灣電力股份有限公司
    （以下簡稱臺電公司）所有之電纜線1袋（22mm裸銅線，淨
    重共48公斤），為脫離臺電公司持有之物，己○○與庚○○
    二人竟基於意圖為自己不法所有之犯意聯絡，將上開電纜線
    運走，侵占入己 (按己○○與庚○○所涉侵占離本人所持有
    之物罪，業經臺灣雲林地方法院判處罰金新台幣壹萬元確定
    ）。於同日上午09時許，一同載往址設雲林縣西螺鎮○○○
    路236號「新橋頭環保資源回收場」，販售予回收場經營者
    甲○○，甲○○明知己○○與庚○○所販售之電纜線，屬臺
    電公司所有，係來路不明之贓物，基於故買贓物之犯意，在
    上址回收場內，以新臺幣（下同）4千元之低價購買。嗣經
    警循線查獲。
二、案經雲林縣警察局西螺分局移送臺灣雲林地方法院檢察署檢
    察官偵查起訴。
    理      由
甲、被告甲○○故買贓物有罪部分：
壹、程序方面：
    按被告以外之人於審判外之陳述，雖不符刑事訴訟法第一百
    五十九條之一至第一百五十九條之四之規定，而經當事人於
    審判程序同意作為證據，法院審酌該言詞陳述或書面陳述作
    成時之情況，認為適當者，亦得為證據。當事人、代理人或
    辯護人於法院調查證據時，知有第一百五十九條第一項不得
    為證據之情形，而未於言詞辯論終結前聲明異議者，視為有
    前項之同意，刑事訴訟法第一百五十九條之五定有明文。查
    本件檢察官、被告於言詞辯論終結前，對於下述本院採為認
    定犯罪事實依據之各項供述及書面證據之證據能力及對於卷
    附各傳聞證據之證據能力，均未聲明異議，復經本院於審理
    時逐一提示予檢察官、被告表示意見，檢察官及被告對於本
    院所為之提示，就證據能力方面並無爭執，且本院審酌該等
    證據之取得過程並無瑕疵，與本案待證事實間復具有相當之
    關聯性，經本院審酌上開證據並無顯不可信之情況，採納該
    等證據自無礙被告於程序上之彈劾詰問權利，而認上開證據
    合於刑事訴訟法第一百五十九條之四及第一百五十九條之五
    等規定，是以之為本案證據並無不當，自得採為本件認定事
    實之基礎，至於被告所表示證人之證述不實在等情，屬於證
    明力，至於證明力如何，則為本院自由裁量、判斷之範圍，
    合先敘明。
貳、實體方面：
一、被告甲○○買受上述電纜線（裸銅）之事實，被告甲○○否
    認有何犯行，抗辯其未曾向己○○、庚○○收購電纜線，「
    新橋頭環保資源回收場」於97年06月已無營業，因地主要收
    回土地，且48公斤裸銅價值至少6、7千元，其不可能以4千
    元收購云云。然查：
  (一)上述電纜線係臺電公司失竊後，為己○○、庚○○拾得而侵
    占之事實，已據己○○、庚○○於原審審理中坦白承認，又
    己○○、庚○○駕駛前述機車運載該批電纜線共48公斤至「
    協全資源回收場」欲販賣與廖洧賢，廖洧賢認為該批電纜線
    （裸銅）與臺電公司所有之22mm樣式相符，價值約8千元，
    應係來路不明之贓物而拒絕收購，並報警處理而查獲等情，
    亦有廖洧賢之警詢筆錄、監視攝影機翻拍之照片等在卷足明
    ，並為證人己○○、庚○○於審判中，及己○○、庚○○二
    人於偵查中以被告身分供證明確，雖該批電纜線未經查扣，
    但堪信該批電纜線（裸銅）確實存在，且對被告甲○○而言
    ，該批電纜線確係贓物。
  (二)證人己○○復於原審審判中證稱其與庚○○撿到電纜線後，
    本拿至崙背鄉販賣，跑了2、3個地方，但無人敢收，其遂提
    議至被告甲○○之回收場賣給甲○○，因其曾看見許多年輕
    人載東西去賣給甲○○，其想甲○○一定會收這批電纜線，
    其與庚○○至甲○○之回收場，甲○○當場一看就說這電纜
    線沒人敢收，這是臺電的，己○○即稱價錢隨便算好了，甲○○說4千元，己○○知道裸銅市價，認太低價了，但因為
    電纜線是撿到，4千元也是撿到，遂出售予甲○○，甲○○
    當場交己○○4千元，也沒要其與庚○○之證件登記，事後
    其與庚○○各分得2千元（見原審卷第106頁至第107頁、第
    115頁至第116頁）。證人庚○○於原審審判中亦證稱撿到該
    批電纜線後，問了約3家回收場要賣，但沒人要收，其與己○○即一起至甲○○之回收場，約當日上午9點左右，甲○○說這是臺電的，本來不收，後來甲○○說4千元，要不要
    賣隨便，其因已跑過幾家回收場，知道裸銅回收的市價，認
    為甲○○以市價一半之低價收購，但因也不知道要載去哪了
    ，便以4千元賣給甲○○，甲○○將錢交給己○○，甲○○
    並無提及證件登記之事，事後其與己○○對分，1人2千元（
    見原審卷第118頁至第122頁）。己○○、庚○○並均證稱當
    時甲○○之回收場大門是開著，並無歇業之狀況。其2人之
    上開證詞不僅一致，與其等在警詢、檢察官訊問時所為之陳
    述筆錄均相吻合，並無異狀，警方亦係在己○○、庚○○之
    自白及指引下，始尋至被告甲○○之回收場，難認有事先勾
    串之跡象，而己○○、庚○○與被告均無何冤仇，其等實無
    動機藉詞攀誣被告甲○○等情，亦為己○○、庚○○於審判
    中及偵查中一再供證明確，己○○雖證述曾因買賣一顆馬達
    而懷疑被告甲○○未給錢，但其不可能因為一顆馬達而來陷
    害被告甲○○，且其涉犯竊盜之案件已經判決確定，本案侵
    占部分也已認罪，實無庸誣陷被告甲○○以換取較輕刑度（
    見原審卷第109頁背面、第117頁背面）。又己○○於本案發
    生前曾向甲○○詢問過廢鐵、馬達、裸銅等物之回收價格，
    為被告甲○○於審判中供述屬實，並為己○○所稱是，則己○○、庚○○持拾得之裸銅販賣被告甲○○一事，更屬有據
    。另庚○○與被告甲○○並不認識，此為其2人供證一致，
    被告甲○○當庭詰問庚○○時，庚○○對甲○○之疑問逐一
    回答，絲毫無猶豫、膽怯、語塞、不清之情，且對細節更加
    言之詳明成理，若謂庚○○係附和己○○來捏造被告甲○○
    的不是，相信庚○○無此膽識、能力與動機。又被告甲○○
    之長相、特徵、說話的語調有一定的特色，庚○○證述其不
    會誤認被告甲○○一節，信亦屬實。是由己○○、庚○○之
    證詞可見，被告甲○○於收購該批電纜線（裸銅）之際，與
    「協全資源回收場」之老闆廖洧賢一般，已明知該批電纜線
    （裸銅）係臺電公司所有，此觀被告甲○○前於93年06月26
    日至同年09月間，因故買臺電公司電纜銅線之贓物，經本院
    以94年度上訴字第1298號刑事判決判處常業贓物罪，並確定
    在案乙情（參卷附之判決書，原審卷第155頁至第160頁），
    益徵被告甲○○具有分辨電纜線（裸銅）是否為臺電公司所
    有之能力，亦足明己○○、庚○○證述被告甲○○當場表示
    電纜線是臺電的等語為真，況電纜線既已燒成裸銅，被告甲○○又未詢問來源，亦未要求己○○、庚○○出示證件登記
    ，以明責任，復僅欲以市價一半之低價收購，否則不買等情
    觀之，足見被告甲○○於收購之初，已明知該批電纜線（裸
    銅）係來路不明之贓物無疑。
  (三)被告甲○○於審判中辯稱其曾質疑己○○進回收場竊取財物
    ，曾口頭告知己○○要會同警方才能進入其回收場，亦有可
    能其不願收購己○○之物品，因而招惹己○○不滿，己○○
    因此挾怨報復云云。然被告甲○○於警詢中已表明其與己○○、庚○○均不認識，未見過其二人，亦無仇怨或財物糾紛
    ，也未曾收購其等之物品，可能是與己○○、庚○○之朋友
    有仇因而遭陷害云云。被告甲○○若不認識己○○，亦未見
    過面，則被告甲○○怎會懷疑己○○進其回收場竊盜，或己○○欲販賣物品遭拒，而無口角糾紛？被告甲○○又怎會懷
    疑是與己○○這個人之朋友有糾紛，而導致己○○出言陷害
    ？是被告甲○○之供述不僅前後不一，亦與情理不符。況己○○於原審審判中證稱其曾以所使用之行動電話0000000000
    號與被告甲○○使用之0000000000號行動電話聯絡（見原審
    卷第109頁背面至第113頁背面），核與卷附之通聯調閱查詢
    單（甲○○部分見偵卷第12頁至第17頁、己○○部分見偵卷
    第18頁至第27頁）所示通聯紀錄相合，且通話次數不少，顯
    見其二人相識，是被告甲○○所辯未見過己○○，不認識己○○云云，亦與事實不符。被告甲○○另辯稱回收場於97年
    06 月已歇業，大門用鍊子上鎖，不可能於97年07月05日收
    購電纜線云云，然關於被告歇業之證據，經依刑事訴訟法第
    96 條之規定諭請被告甲○○指出證明之方法，被告甲○○
    於原審審判中始終無法提出，另關於歇業之時間，被告甲○○於警詢中供稱其於97年03月間停業（見偵卷第2頁），於
    另次警詢中其又供稱回收場係97年初結束營業（見警卷第14
    頁），供詞反覆不清，也可以佐證被告甲○○之所以提不出
    有利之證據，乃有利的證據並不存在。此從被告甲○○於警
    詢中另供稱其目前僅向附近鄰居收購零星雜貨一事（同上卷
    頁），佐以己○○、庚○○證述販賣電纜線當日回收場大門
    開著，其等直接進入之事，均可明被告甲○○仍在回收場內
    收購舊貨確屬實情。被告甲○○之上開辯解，難認為真，不
    足以對其故買贓物之犯罪事實產生合理之懷疑，反而可信係
    被告甲○○為卸責所編派之詞，不足採信。
  (四)綜上，被告甲○○上開故買贓物之事實，事證明確，其犯行
    均堪認定，自應依法論科。
二、論罪科刑之理由：
  (一)被告甲○○所為，係犯刑法第349條第2項故買贓物罪。甲○○曾因違反稅捐稽徵法、偽造文書等案件，經法院各判處有
    期徒刑3月，定應執行刑有期徒刑5月，於93年12月20日易科
    罰金執行完畢，此有臺灣高等法院被告前案紀錄表在卷可參
    ，其於徒刑執行完畢後再故意犯本案有期徒刑以上之罪，為
    累犯，依法加重其刑。
  (二)原審就被告甲○○上開犯罪事實部分，適用刑法第349條第2
    項、第47條第1項，刑法施行法第1條之1之規定，並審酌被
    告甲○○犯後矢口否認犯行，未能賠償臺電公司之損害，難
    認其有認錯悔改之意，被告甲○○前因犯常業贓物罪經法院
    判刑確定，其未能悔改，猶仍再犯故買贓物罪，可見其不能
    體會他人失竊財物之痛，觀念確有偏差，品行亦有不端，惟
    本案故買電纜線（裸銅）之數量及價格非如金飾般鉅大，犯
    罪情節及犯罪所生之實害非重，被告甲○○患有酒精性精神
    病、酒精戒斷性譫妄等疾病，有診斷證明書在卷可憑，其為
    酒所苦，身心狀況尚有不佳，家庭生活亦有缺陷，及其他一
    切情狀，量處有期徒刑十月等情。本院經核其認事用法，均
    無不當，量刑亦稱妥適。被告上訴意旨，猶執前詞，否認犯
    罪，為無理由，應予駁回。
乙、被告甲○○另被訴故買贓物無罪部分：
一、公訴意旨另以：
  (一)被告甲○○明知己○○（另案經臺灣雲林地方法院判處應執
    行有期徒刑10月）缺錢花用，於97年06月04日先應允己○○
    將以每公斤16元之價格，收購己○○竊得之馬達，雙方並約
    定己○○竊得馬達後放置之地點及甲○○前往收贓之時間，
    達成故買贓物之合意，己○○即基於意圖為自己不法所有之
    犯意，於翌日（05日）凌晨01時許，攜帶扳手2支、萬能虎
    頭鉗1支等工具，前往雲林縣二崙鄉大庄村土地公廟旁丙○○之農地上，以上開工具竊取丙○○所有之農業灌溉用抽水
    馬達1個得手後，將竊得之馬達以腳踏車運載至約定地點放
    置，旋由甲○○所指派3名不詳姓名年籍之人，將該抽水馬
    達取走。
  (二)被告甲○○明知丁○○與戊○○（2人均另案經臺灣彰化地
    方法院檢察署聲請簡易判決處刑）於97年03月25日早上，以
    車牌號碼TVC-827號輕機車載運至「新橋頭廢五金回收場」
    販售之抽水馬達1組（係丁○○與戊○○共同基於為自己不
    法所有之犯意聯絡，於97年03月24日18時許，至彰化縣溪州
    鄉溪厝村三戶巷旁農田內，竊取乙○○所有之抽水馬達），
    係來路不明之贓物，仍以700元之價格向之購買。
  (三)檢察官因此認定被告甲○○前述兩次收購馬達之行為，均係
    犯刑法第349條第2項之故買贓物罪嫌。
二、按犯罪事實應依證據認定之，無證據不得認定其犯罪事實；
    不能證明被告犯罪者，即應諭知無罪之判決，刑事訴訟法第
    154 條第2 項、第301 條第1 項分別定有明文。又刑事訴訟
    法上所謂認定犯罪事實之證據，係指足以認定被告確有犯罪
    行為之積極證據而言，該項證據自須適合於被告犯罪事實之
    認定，始得採為斷罪資料；而認定不利於被告之事實，須依
    積極證據，苟積極證據不足為不利於被告事實之認定時，即
    應為有利於被告之認定，更不必有何有利之證據，且刑事訴
    訟上證明之資料，無論其為直接或間接證據，均須達於通常
    一般之人均不致有所懷疑，而得確信其為真實之程度，始得
    據為有罪之認定，倘檢察官所提出之證據，不足為被告有罪
    之積極證明，或其指出證明之方法，無從說服法院形成被告
    有罪之確信，而有合理懷疑之存在，基於無罪推定原則，即
    應為被告無罪判決之諭知（最高法院30年上字第816 號、76
    年臺上字第4986號、92年臺上字第128 號判例要旨參照）。
三、檢察官就上開關於被告甲○○故買贓物之犯罪事實，無非以
    己○○、丁○○、戊○○之供證筆錄、現場照片、通聯調閱
    查詢單、被害人丙○○、乙○○之警詢筆錄、被告甲○○回
    收場之地磅單、警員之職務報告等證據資料為其論證。被告
    甲○○固坦承其為回收場之經營者，曾向丁○○、戊○○收
    購馬達等情，惟堅詞否認有上開犯行，辯稱不知己○○竊取
    馬達，未曾與己○○約定買賣馬達之地點，1 個馬達僅幾百
    元，不可能僱工到場搬運，丁○○、戊○○販賣的馬達有登
    記，不知道是贓物等語。
四、證據能力部分：如前述甲、壹所示。
五、經查：
  (一)關於被告甲○○向己○○收購馬達之事實，檢察官所引最主
    要之證據乃己○○之供述證據。然觀之證人己○○於審判中
    證稱其在97年06月05日竊盜時點前1、2天曾與被告甲○○電
    話聯繫，詢問甲○○是否收購馬達，是否能來載運馬達，甲○○表示若數量夠多即收購，己○○自己即於06月05日凌晨
    尋得竊盜地點，竊取馬達得手，將馬達載到附近小路，約隔
    二、三十分鐘，來了3名男子，開了1臺好像藍色的車子，將
    該馬達載走，其中沒有甲○○，己○○因不認得該3名男子
    ，也不知道是否甲○○派來的，怕是馬達的主人，也就不敢
    靠近，也沒收到錢，事後曾至回收場詢問甲○○，甲○○否
    認有派人過去載運馬達，事後其覺得奇怪，怎會有人知道馬
    達放置該處（見原審卷第102頁背面至第106頁）。可見己○○並不知道該3名搬運馬達之人是否為被告甲○○所派遣，
    與被告甲○○有何關連，是己○○有何販賣馬達、甲○○有
    何故買馬達之行為（含收受贓物及交付對價金錢），由己○○之證詞，顯難認定。己○○於審判中亦證稱其在竊取馬達
    前即打電話給甲○○，甲○○不知道竊盜地點，亦未要求其
    竊盜，是其自己要竊盜，其於警詢中所供「共4人竊取馬達
    」、「甲○○電話聯絡我至竊盜現場」、「甲○○聯絡我至
    回收場，告知我在什麼時間、地點，當我竊取馬達得手搬到
    路旁，就會有人前來收走。」等情均不實在，其另於檢察官
    面前供稱「搬運馬達的3人是甲○○約的，我到甲○○家裡
    ，他說看我能不能去偷那個馬達，偷好後他會找人去拿。」
    之情亦屬不實，當時因為緊張，想把責任推給甲○○，自己
    承擔拆解馬達較輕之責任才如此供述（見原審卷第108頁背
    面、第109頁、第114頁至第115頁）。由此可見，己○○所
    供甲○○要求其竊盜以便收贓云云，難認屬實，檢察官以此
    認被告甲○○先應允收贓，並約明收贓之時間地點一節，採
    證上自有瑕疵。
  (二)至於己○○如何以電話與被告甲○○聯繫收贓之時間、地點
    ，己○○於審判中僅明確證述其係以門號0000000000號或另
    1支已忘記電話號碼之手機與甲○○使用之門號0000000000
    號手機聯繫，至於聯繫內容如何，諸如在何時地可以收購竊
    得馬達等重要事項，己○○於原審審判之初證稱其問甲○○
    現在過來載方便嗎，但甲○○說太晚了（見原審卷第104頁
    背面、第105頁），己○○又證稱甲○○不知道竊盜地點，
    檢察官追問甲○○如何得知放馬達的地點，己○○卻僅簡單
    證稱「就在附近而已」（見同卷108頁背面），此種對話內
    容，顯違背常情，難信為真。檢察官再追問甲○○怎會知悉
    己○○放置馬達的地點，己○○又簡單證稱「當時有講，在
    土地公廟對面的一條小路。」「這樣他（甲○○）就知道了
    。」（見同卷第109頁）然鄉○○○道路旁之土地公廟均屬
    隱密，被告甲○○之回收場位於西螺鎮，離己○○竊盜地點
    即二崙鄉○○村○段距離，己○○在電話中連「二崙鄉大庄
    村」等村落名稱均未提及，甲○○如何理解「土地公廟對面
    小路」指何？誠屬可疑。是由己○○的證述過程來看，難認
    己○○曾告知甲○○其竊盜馬達或放置馬達之地點，此從己○○一再證稱甲○○不知道其欲竊盜、不知道竊盜地點，其
    不確定甲○○有無派人拿取馬達等情觀之，益徵其然。
  (三)而己○○究竟係於何時與甲○○聯繫收贓之事，己○○於原
    審審判中證稱其於檢察官面前證述是在97年06月04日撥打電
    話給甲○○，是已經知道要偷哪個馬達了，在97年06月05日
    凌晨1時許偷竊前約1、2個小時（即約97年06月04日晚上11
    、12點）打電話給甲○○，詢問並告知甲○○收購馬達之事
    （見原審卷第104頁背面、第105頁、第111頁）。然依據卷
    附之通聯調閱查詢單所示之通聯紀錄，甲○○使用之門號00
    00000000號行動電話與己○○使用之門號0000000000號行動
    電話，於97年06月04日並無通聯紀錄。己○○證述該晚曾以
    電話聯絡被告甲○○收購馬達云云，已有可疑。再細究可見
    甲○○之上開行動電話於該日晚上06點35分曾有收受簡訊之
    紀錄後，當晚完全無通聯，核與被告甲○○於審判中供稱己○○不可能半夜與其約時間一節相符，相反地，己○○使用
    之0000000000號行動電話則於97年06月04日晚上11時至06月
    05日凌晨零時43分（己○○於06月05日凌晨01時許被查獲，
    至當日早上06時18分許開始有通話紀錄）之間，則有4通通
    話紀錄，全是己○○撥打出去（發話），無一是撥打被告甲○○之上述門號。而己○○於97年06月05日經警當場逮捕後
    （現行犯逮捕，參被害人丙○○之警詢筆錄，見警卷第10頁
    、第11頁），帶回警局製作筆錄，同日下午01時35分移送臺
    灣雲林地方法院檢察署，檢察官於訊問後，同日下午02點43
    分諭令限制住居，始得離開檢察署，此有己○○之警詢筆錄
    、訊問筆錄在卷可憑（見97年度偵字第2968號卷第9頁、第
    10頁），並為己○○於審判中證稱屬實，亦即自97年06月05
    日凌晨01時許被捕時起，至當日下午02時43分許，己○○人
    身自由是受拘禁，然觀之己○○使用上述行動電話之通聯紀
    錄，己○○於同日上午06時至下午01時22分均有對外發話之
    紀錄，其中上午08時02分許撥打1通至甲○○之上述行動電
    話，下午己○○重獲自由，於下午03時58分又撥打1通至甲○○上開行動電話。以上資料，有檢察官提出之通聯調閱查
    詢單可憑（甲○○行動電話之通聯紀錄在偵卷第12頁至第17
    頁、己○○行動電話之通聯紀錄見同卷第18頁至第27頁）。
  (四)上述通聯紀錄顯然與己○○供證被告甲○○收購馬達之事不
    符。經提示通聯紀錄詰問己○○，何以97年06月04日晚上至
    翌日（05日）凌晨己○○失風被捕前，己○○與甲○○均無
    電話通聯紀錄，己○○於審判中無法自圓其說，證稱其不太
    記得。己○○於審判中雖又證實其於06月04日11時至翌日（
    05日）零時43分猶仍對外撥打4通電話，但究竟哪通是撥給
    甲○○，己○○亦表示其不記得，無法指出，至於撥給何人
    ，己○○證稱好像是準備要買毒品。另何以在警察局製作筆
    錄期間猶可對外撥打電話，己○○於審判中對於是日上午08
    時02分許何以撥打電話給甲○○一事，證稱「不知道」、「
    當時吃了很多安眠藥，真的都忘記了」，對於同日下午03時
    38分又撥打電話給甲○○之談話內容為何，己○○亦證稱「
    不記得了」、「好像是要向甲○○借錢」。至於己○○是否
    曾經以其他的電話號碼撥打給甲○○，是否顯示在上述通聯
    紀錄上，己○○復證稱「不知道」、「我當時好像安眠藥吃
    太多，偷竊前1天曾經出車禍，我也不太清楚。」此外，上
    述通聯紀錄顯示97年06月03日下午02時52分、03時39分己○○曾撥打電話給甲○○，惟己○○對該電話內容為何，亦證
    稱「不記得了」、「忘記了」（以上詰問內容見原審卷第10
    8 頁背面至第113頁背面）。由上述證詞可見，己○○的確
    無法說明其證述與甲○○電話聯繫之事為何與通聯紀錄顯不
    一致，亦無法釐清何以其在警局猶可撥打電話給甲○○。種
    種疑點，己○○均以「不知道」、「忘記了」來回應，參諸
    己○○前述證詞本身之瑕疵，均可見己○○證述與甲○○聯
    絡購買贓物云云，應非實情，無從採信。被告甲○○是否故
    買己○○竊取之馬達，自屬可疑。
  (五)另被告甲○○收購丁○○、戊○○竊得馬達之事實，固為丁○○、戊○○於原審審判中證述屬實，並有其2人於偵查中
    之供證筆錄在卷可明。然被告甲○○於收購馬達時，是否知
    悉該馬達為犯罪所得之物，依丁○○於審判中之證述，其不
    認識甲○○，是聽別人說甲○○有在收購，於販賣馬達時，
    甲○○並未詢問馬達來源，是丁○○、戊○○向甲○○說馬
    達是家裡拆下來的，沒說是竊盜來的，也沒透露這馬達是贓
    物的意思，其之前不曾賣東西給甲○○，甲○○要我拿去秤
    重算價錢，賣了7、8百元，其沒帶證件，拿戊○○之證件給
    甲○○登記，別家的買價會比較多，但甲○○會看人，認識
    的人價格就比較接近市價（見原審卷第124頁、第125頁背面
    、第126頁、第12 7頁背面）。此部分證詞核與丁○○於檢
    察官面前具結證述情形相符（見偵卷第41頁至第42頁）。證
    人戊○○於審判中則證稱係聽人家說才拿馬達至甲○○那裡
    去賣，（本案）是第1次去賣，有拿健保卡出來給甲○○登
    記，應該是有提到這是其家中的馬達，「新橋頭廢五金回收
    場」地磅單內容是其在該回收場內寫的，應該是分兩次賣的
    時候寫的，因甲○○要其寫地磅單，再拿給他看，當時沒向
    甲○○說馬達的來源，甲○○應該也沒問，先講價格，秤重
    後登記，甲○○交錢給丁○○後，其2人即離去（見原審卷
    第129頁、第130頁背面、第132頁背面、第133頁、第13 4頁
    ）。戊○○此部分之證述與其在檢察官面前具結證述筆錄相
    合（見偵卷第33頁、第34頁），並有甲○○於偵查中提出2
    本買賣登記資料，其中2張地磅單為戊○○販賣所登記之資
    料，經檢察官諭令影印附卷可佐（見偵卷第12頁、第13頁）
    。堪信丁○○、戊○○前述證詞應屬可信。
  (六)而上證據資料可見，丁○○、戊○○均係第1次至回收場販
    賣物品，被告甲○○與其等均不認識，則被告甲○○如何得
    知丁○○、戊○○具有販賣贓物之慣性？況丁○○已告知甲○○馬達是家裡的，未透露有關馬達是贓物之任何訊息，亦
    無甲○○知悉贓物之言語對話，則甲○○又如何知悉馬達是
    贓物？又內政部警政署通案性要求回收場業者應對收購業務
    做書面登記，記載每筆交易之交易對象、物品名稱、收購價
    錢等事項，以明物品之來源，釐清回收場業者與售貨者之責
    任，避免回收場業者萬一在不知情之情況下收購贓物時，動
    輒得咎。本案丁○○已拿戊○○之健保卡給被告甲○○核對
    ，戊○○並在地磅單上寫下販賣物品之名稱、重量、身分證
    字號及姓名，被告甲○○並將該地磅單裝訂成本，提供檢察
    官調查，足認被告甲○○在不認識丁○○、戊○○之情況下
    ，已依警方之要求登記收購事項，苟甲○○知悉丁○○、戊○○所賣馬達是贓物，其又何必如此登記，而讓警方得以循
    線查明丁○○、戊○○竊盜及其銷贓之管道，而自尋刑責？
    再者，該馬達之外觀如何，其上是否有足資辨別係來路不明
    之物等相關特徵，因未查扣，亦無從判斷甲○○於收購時，
    是否知悉丁○○說謊，該馬達並非丁○○家中之物，而係來
    路不明之贓物。至於丁○○、戊○○固均證稱甲○○收購之
    價格較市價為低，然丁○○另證稱甲○○是以認識出售者與
    否來決定價錢高低，認識者價高，不認識者價低，依其證述
    而言，被告甲○○是以交情來決定價錢，尚非以贓物與否來
    決定買價。戊○○雖證稱每公斤收購價格應該是12元，因為
    其之後賣給甲○○的均係12元，比外面差了6、7元。檢察官
    並以此認定甲○○售價偏低，必然知贓收購。惟證人己○○
    於審判中證稱甲○○欲收購馬達之價格為每公斤16元，並非
    12元，亦無所謂「便宜6、7元」之事證可供參佐。則何以同
    一時期（97年03月至同年06月間），同樣收購馬達，甲○○
    對戊○○出價每公斤12元（97年03月份），之後卻對己○○
    出價16元（97年06月份），相差4元之多，實難理解戊○○
    所證之收購價格是否為真，在無其他佐證之情況下，即無從
    以每公斤12元之價格遽論被告甲○○係低價收購，必然知贓
    。此外，丁○○、戊○○雖均於原審審判中證稱其等在外聽
    說甲○○的回收場從事贓物收購，戊○○另證稱甲○○應該
    知道馬達是贓物，大家心照不宣。然如本案被告甲○○所涉
    「甲」「有罪部分」所示，被告甲○○是有故買贓物之犯行
    ，但證據資料不能比附援引，尚須就個案犯罪事實逐一認定
    ，不能以被告甲○○有故買贓物之前科犯行，即無視前述證
    據資料之疑問，逕論被告甲○○於本案必然知悉贓物。同理
    ，在外聽聞甲○○曾知贓收購一事，亦不能據以論定被告甲○○於每次收購舊貨時，皆知何者為贓、何者非贓，仍應回
    到個案視買賣當時之情節加以判斷其知贓與否，被告甲○○
    個人在外風聲如何，於僅供偵查機關是否開始偵查個案之依
    據，就犯罪事實成立與否而言，尚不得為嚴格證明之採證判
    斷。另戊○○認為甲○○知悉馬達為贓物一節，乃戊○○個
    人之意見，依戊○○證述之客觀事實，尚無從認定其有實際
    經驗為基礎，自亦不得為認定被告甲○○知贓故買之證據資
    料（刑事訴訟法第160條規定參照）。
六、綜上，檢察官認被告甲○○故買己○○竊盜之馬達、及故買
    丁○○、戊○○竊得馬達之犯行，依檢察官所提出之證據，
    尚不足以說服本院得出有罪之確信，被告甲○○一度辯稱其
    未曾向丁○○、戊○○收購馬達云云，雖不足取，然檢察官
    所舉之積極證據既然不能為被告甲○○有罪之認定，容有合
    理之懷疑。此外，本院尚無其他事證，足證被告甲○○有犯
    此部分故買贓物之行為。從而本件所調查之證據資料，在客
    觀上顯尚未達於通常一般之人均不致於有所懷疑，而得確信
    被告確有如此部分公訴意旨所指犯行之程度，如尚有合理之
    懷疑存在，亦無從為有罪之確信。此外復查無其他任何直接
    或間接之積極證據足資證明被告確有此部分公訴意旨所載之
    犯行。因而原審以不能證明被告犯罪，諭知被告甲○○此部
    分無罪，核無不合。檢察官上訴意旨指摘原判決就此部分採
    證不當云云，為無理由，應予駁回。
據上論結，應依刑事訴訟法第368條，判決如主文。
本案經檢察官李傳來到庭執行職務。
中    華    民    國    98    年    7     月    6     日
                  刑事第五庭    審判長法  官  楊明章
                                      法  官  戴勝利
                                      法  官  顏基典
以上正本證明與原本無異。
不得上訴。
                                      書記官  呂嘉文
中    華    民    國    98    年    7     月    6     日
【附錄】本判決論罪科刑法條：
中華民國刑法第349條
（普通贓物罪）
收受贓物者，處 3 年以下有期徒刑、拘役或 5 百元以下罰金。
搬運、寄藏、故買贓物或為牙保者，處 5 年以下有期徒刑、拘役
或科或併科 1 千元以下罰金。
因贓物變得之財物，以贓物論。


司法院資訊處製作；財團法人民間司法改革基金會備份。
